臺灣臺南地方法院刑事判決　　　　　　　100年度易字第874號
公　訴　人　臺灣臺南地方法院檢察署檢察官
被　　　告　張崢強
選任辯護人　黃昭雄律師
上列被告因偽造文書案件，經檢察官提起公訴（99年度偵字第
7063號、100年度偵緝字第319號），本院判決如下：
    主  文
張崢強無罪。
    理  由
一、起訴意旨略以：被告張崢強與呂樹泉、蔡福順共同基於使公
    務員登載不實之犯意聯絡，均明知張崢強與蔡福順間並無買
    賣之真意，竟虛以買賣為名義，於民國97年4月1日，向臺南
    市永康地政事務所申請，將呂樹泉原信託登記予張崢強之臺
    南市○○區○○段246號土地及臺南市○○區○○段978建號
    、981建號、999建號、1005建號、1006建號、1007建號、10
    08建號、1009建號、1010建號、1027建號建物移轉登記予蔡
    福順所有，使不知情之公務員將上開不實事項登載於職務上
    所掌之土地登記謄本，足生損害於地政機關對於土地管理之
    正確性，因認被告張崢強涉犯刑法第214條之使公務員登載
    不實罪嫌。
二、按犯罪事實應依證據認定之，無證據不得認定犯罪事實；檢
    察官就被告犯罪事實，應負舉證責任，並指出證明之方法；
    不能證明被告犯罪者，應諭知無罪之判決，刑事訴訟法第15
    4條第2項、第161條第1項、第301條第1項分別定有明文。
    因此，檢察官對於起訴之犯罪事實，應負提出證據及說服之
    實質舉證責任。倘其所提出之證據，不足為被告有罪之積極
    證明，或其指出證明之方法，無從說服法院以形成被告有罪
    之心證，基於無罪推定之原則，自應為被告無罪判決之諭知
    （最高法院92年台上字第128號判例意旨參照）。且所謂認
    定犯罪事實之證據，係指足以認定被告確有犯罪行為之積極
    證據而言，該項證據自須適合於被告犯罪事實之認定，始得
    採為斷罪之資料，如未能發現相當證據，或證據不足以證明
    ，自不能以推測或擬制之方法，以為裁判基礎；又事實審法
    院對於證據之取捨，依法雖有自由判斷之權，然積極證據不
    足證明犯罪事實時，被告之抗辯或反證縱屬虛偽，仍不能以
    此資為積極證據應予採信之理由；而認定犯罪事實所憑之證
    據，無論係直接證據或間接證據，其為訴訟上之證明，須於
    通常一般之人均不致有所懷疑，而得確信其為真實之程度者
    ，始得據為有罪之認定，倘其證明尚未達到此一程度，而有
    合理之懷疑存在，基於無罪推定之原則，法院即應為無罪之
    判決，最高法院分別著有29年上字第3105號、40年台上字第
    86號、30年上字第482號、76年台上字第4986號判例可參。
三、檢察官認被告張崢強涉有本件使公務員登載不實之犯行，無
    非係以同案被告呂樹泉於98年8月14日偵訊時供稱上開土地
    處理事宜都是被告張崢強在處理（見本院卷第70頁）、另案
    民事判決（臺灣高等法院臺南分院99年度重上字第45號民事
    判決）亦認定：「……足見張崢強與上訴人蔡福順就系爭房
    地所發生之法律外觀行為，並非基於渠二人所為之意思表示
    之合致，而係本於系爭房地實質所有權人上訴人慧高公司之
    指示給付關係而為之。……」等情為其主要論據。訊之被告
    張崢強堅決否認有何使公務員登載不實犯行，辯稱：他與同
    案被告呂樹泉都是中央租賃股份有限公司（下稱中央租賃公
    司）之債權人，當時是約定由他承受中央租賃公司對第三人
    之全部債權後，再依各債權人之債權比例移轉予各債權人，
    故當時聲請拍賣中央租賃公司之債務人大大科技股份有限公
    司名下之上開土地及十筆建物後，係由他出面拍定承受，之
    後依他與同案被告呂樹泉之約定，本就應該將上開土地及十
    筆建物移轉過戶予同案被告呂樹泉，所以他就依同案被告呂
    樹泉之指示，交付辦理過戶之印鑑證明等相關文件，過戶手
    續則由同案被告呂樹泉自行處理，同案被告呂樹泉以何方式
    過戶至何人名下，他並不知情，亦無置喙餘地，主觀上並無
    使公務員登載不實之故意等語。
四、關於證據能力之認定：
    本件以下所引用之具傳聞性質之證據，檢察官、被告張崢強
    及辯護人於本案言詞辯論終結前，並未爭執其證據能力，本
    院審酌前開證據之作成或取得之狀況，並無非法或不當取證
    之情事，且經本院於審判期日就上開證據依法進行調查、辯
    論，依刑事訴訟法第一百五十九條之五規定，均具有證據能
    力。至以下所引用之不具傳聞性質之證據，並無證據證明係
    實施刑事訴訟程序之公務員違背法定程序所取得，且經本院
    於審理中提示並告以要旨而為調查，依法自應有證據能力，
    併此敘明。
五、經查：
  (一)被告張崢強於97年2月22日以拍賣為登記原因取得上開土地
    及十筆建物之所有權，係因其與慧高公司之負責人被告呂樹
    泉均係案外人中央租賃公司之債權人，先前中央租賃公司之
    債權人間有約定由被告張崢強承受中央租賃公司對第三人之
    全部債權後，再依各債權人之債權比例移轉予各債權人，故
    當時聲請拍賣中央租賃公司之債務人大大科技股份有限公司
    名下之上開土地及十筆建物後，係由被告張崢強出面拍定承
    受，實際上被告張崢強並非上開土地及十筆建物之所有權人
    ，僅係借名登記人乙節，除據被告張崢強供述在卷外，亦經
    同案被告呂樹泉於偵查及本院審理中證述明確（見99偵7063
    號卷第64頁、本院卷第64至65頁），且另案民事判決（臺灣
    高等法院臺南分院99年度重上字第45號民事判決）亦同此認
    定，是依目前卷內證據資料，尚難認被告張崢強就上開土地
    建物有實質上之處分權，則被告張崢強辯稱其僅係借名登記
    人，依其與同案被告呂樹泉間之約定，須將上開土地及十筆
    建物移轉過戶予同案被告呂樹泉等情，尚有證據支持，而堪
    採信。
  (二)又本件土地建物過戶手續要以何方式辦理過戶，及過戶至何
    人名下，均係由同案被告呂樹泉自行找代書處理，且買受人
    蔡福順亦係同案被告呂樹泉出面與之洽談，被告張崢強完全
    未過問，亦未參與等情，業經同案被告呂樹泉於本院審理時
    結證在卷（見本院卷第64至65頁）；且依被告張崢強與同案
    被告呂樹泉間之約定，被告張崢強既然負有將本件土地建物
    返還予同案被告呂樹泉之義務，其於同案被告呂樹泉要求交
    付辦理過戶之所有權狀、印鑑證明、印鑑章等資料時，即無
    法拒絕，僅能如實交付，自不得強求被告張崢強須問明同案
    被告呂樹泉辦理過戶之細節，足見被告張崢強辯稱其就本件
    土地建物如何辦理過戶並不知情，而無使公務員登載不實之
    故意等語，應屬實情，可以採信。
  (三)至同案被告呂樹泉於98年8月14日偵訊時雖曾供稱：那11筆
    土地移轉是張崢強、蔡福順處理的，他不清楚云云（見98他
    2307號卷第61頁），然其於99年4月22日偵訊時已當庭更正
    稱：上次開庭時可能是他說錯了等語（見98他2307號卷第13
    0頁），嗣於本院審理時更明確結證稱：這些過戶手續不是
    張崢強辦理，是他拿去委託代書辦理的等語（見本院卷第64
    、65頁），則同案被告呂樹泉先前於偵訊時所為不利於被告
    張崢強之陳述，是否可採，即有可疑，自不得僅憑同案被告
    呂樹泉先前可能推諉卸責之詞，即遽為不利於被告張崢強之
    認定。況本件過戶之買受名義人蔡福順係同案被告呂樹泉之
    妹婿，與被告張崢強原本並不相識，豈可能任意將身分證明
    、印章等個人資料交予不認識之他人辦理不動產過戶登記相
    關事宜，由此可證同案被告呂樹泉先前供稱本件土地建物之
    移轉過戶是被告張崢強、蔡福順二人辦理云云，應係卸責之
    詞，不足採信。
  (四)另臺灣高等法院臺南分院99年度重上字第45號民事判決係認
    定：張崢強為本件土地建物之借名登記人，其係依實質所有
    權人之指示給付，而為本件所有權移轉登記之法律行為，並
    非基於其與蔡福順意思表示之合致，而為本件土地建物所有
    權移轉之外觀行為（見該判決書第8至9頁第(五)點內容），並
    未認定被告張崢強與蔡福順二人為虛偽買賣，或被告張崢強
    知情蔡福順無買受之真意，則檢察官所舉上開證據亦無法為
    被告張崢強不利之證明。況刑事訴訟法係採真實發現主義，
    審理事實之刑事法院，應自行調查證據，以為事實之判斷，
    並不受民事判決之拘束，自不得以民事判決所為之判斷，逕
    援為刑事判決之基礎（最高法院56年台上字第118號、31年
    上字第457號、30年上字第3686號、29年上字第1090號、22
    年上字第1090號判例意旨參照），是上開另案民事判決所為
    之認定，本院不得逕自援引作為認定被告張崢強有罪與否之
    裁判資料，併此敘明。
  (五)綜上所述，檢察官認被告張崢強涉犯本件使公務員登載不實
    罪所憑之上開證據資料，均無法證明被告張崢強就本件犯行
    ，與同案被告呂樹泉、蔡福順二人間有何犯意之聯絡，顯然
    無法說服本院形成被告張崢強有罪之確信，基於無罪推定之
    原則，自應為被告張崢強無罪判決之諭知。
據上論斷，應依刑事訴訟法第301條第1項，判決如主文。
本案經檢察官蘇榮照到庭執行職務。
中    華    民    國   100    年    10    月    13    日
                  刑事第七庭    法  官  林欣玲
以上正本證明與原本無異。
如不服本判決應於收受本判決後10日內向本院提出上訴書狀，並
應敘述具體理由。其未敘述上訴理由者，應於上訴期間屆滿後20
日內向本院補提理由書狀（均須按他造當事人之人數附繕本）「
切勿逕送上級法院」。
                                書記官  鄭佩玉
中    華    民    國   100    年    10    月    13    日